【裁判字號】    99,上訴,451
【裁判日期】    990414
【裁判案由】    妨害風化
【裁判全文】
臺灣高等法院刑事判決                 99年度上訴字第451號
上  訴  人  臺灣板橋地方法院檢察署檢察官
被      告  乙○○
選任辯護人  蔡家瑋律師（法律扶助律師）
上列上訴人因被告妨害風化案件，不服臺灣板橋地方法院
98年度訴字第2928號，中華民國98年12月14日第一審判決
（起訴案號：臺灣板橋地方法院檢察署98年度偵字第6101號）
，提起上訴，本院判決如下：
    主  文
上訴駁回。
    理  由
一、公訴意旨略以：被告乙○○明知甲 ○（真實姓名年籍詳卷，
    代號為00000000），因應徵工作時，遭真實姓名年籍不詳綽
    號「小陽」、「小黑」之男子詐騙，而積欠「小陽」新臺幣
    （下同）1 萬3 千元（未含利息），並因而遭「小陽」、「
    小黑」逼迫與不特定男客從事性交易，乙○○竟基於意圖營
    利強制使人為性交之犯意，自「小陽」處取得甲 ○之國民身
    分證，並受讓取得「小陽」對甲 ○之債權，而逼迫甲 ○須以
    從事性交易之方式清償債務，並以如果不做，要找人殺全家
    ，並將甲 ○與其他大陸妹都關在一起等語恐嚇甲 ○，甲 ○因
    而心生畏懼而不敢抵抗，乙○○遂於民國97年12月28日起至
    98年（按應為97年之誤）12月30日止，先以門號0000000000
    及0000000000號行動電話，與甲○所持用之行動電話0982XXX
    XXX（詳卷）聯繫後，再自行駕車將甲○載至臺北縣三重市湯
    泉汽車旅館、臺北縣中和市愛摩爾汽車旅館、友友HOTEL等
    處，強迫甲○與不特定之男客從事性交易，以此強暴、脅迫
    之方式，違反甲○意願迫使甲○與不特定男客從事性交易，且
    甲○從事性交易之所得均悉數為乙○○所取得。嗣因乙○○
    於98年1月1日前往大陸地區，遂未繼續迫使甲○從事性交易
    ，惟乙○○自大陸返臺後，仍自98年1月9日起，持續不斷以
    上開行動電話門號聯繫甲○，欲迫使甲○與他人為性交易，甲
    ○因無法再行忍受而報警處理，始查悉上情，案經甲○提出
    告訴，因認被告涉犯有刑法第231條之1之圖利強制使人性交
    罪嫌。
二、本件公訴人認被告乙○○涉有上開圖利強制使人性交罪之犯
    行，無非係以被告於偵查中之供述、告訴人甲○於警詢、偵
    查中之證述、被告所使用之0000000000行動電話門號與甲○
    所使用之行動電話門號間之通聯紀錄、被告為警查獲之現場
    照片5張、扣案之甲○身分證1張、被告所有之00 00000000、
    0000000000等行動電話各1支等可資佐證為其論據。並於上
    訴書指摘：不能以告訴人之指訴偶有先後不一，即遽認為全
    不可採，判決被告無罪，違反經驗法則，請求撤銷改判等語
    。
三、訊據被告乙○○堅決否認有上揭圖利強制使人性交之犯行，
    辯稱：伊並不認識甲○所稱之「小陽」、「小黑」等人，伊
    與甲○係於97年6、7月間，在台北市○○○路高家庄餐廳吃
    飯認識，認識後即有互相打電話聯絡，並常相約外出遊玩、
    吃飯。伊並無逼甲 ○去從事性交易，因她本身就在從事賣淫
    ，伊曾勸她不要做，她說她有欠人家錢，叫伊借錢給她去還
    錢，伊當時即曾向泊車台的同事借5千元，再轉借給甲○，伊
    總共借給甲○2萬3千元，甲○即將她的身分證丟在伊車上，然
    後下車說要拿錢去還，隨即坐計程車離去，伊本來要還給她
    身分證，但是她說下次碰到再還給她，這是於97年伊去大陸
    前1、2個月的事，去大陸前伊有與甲○見面，要她還錢，甲○
    原本說每月要還伊5千元，但後來她拿K他命要抵債，伊說不
    要，之後伊打電話向她要錢，她都說沒錢還等語。辯護人亦
    為被告辯護稱：依被告所述，甲○與被告於97年間早已認識
    ，並曾向被告借貸2萬3千元，屢經被告催討，甲○均一再藉
    詞拖延，以致雙方友誼破裂，詎甲○為圖免除所欠被告債務
    ，竟否認其與被告間之金錢借貸債務，並誣指被告逼迫其從
    事性交易，此由甲○對被告逼迫其從事性交易之指訴前後多
    有矛盾、不合理之處可見，蓋依甲○所述，其係因積欠「小
    陽」1萬元，因此遭對方逼迫從事性交易償債，然據其所述
    其每次性交易所得約4千元，而其第一天即共接了6位客人，
    所得共2萬4千元，已足清償其1萬元之欠款，何以甲○仍續為
    「小陽」從事性交易達2、3個月之久，且其性交易所得既已
    足清償上開欠款債務，對方又何來轉讓債權予被告，續由被
    告藉以迫其續為性交易營利，足見甲○上開指述，顯有違事
    理；又甲○於警詢指述被告逼迫其賣淫情節，前後亦有不一
    ，應係事後杜撰；再被告並不認識「小陽」、「小黑」等人
    ，而甲○就其指述被告認識「小陽」，並自「小陽」處受讓
    債權等情，亦僅有甲○片面指述，並無其他事證可資佐證，
    亦顯難可採；至被告為警查獲持有甲○身分證，實係因甲○向
    被告借款後，自行將其身分證丟置於被告車內以供擔保，而
    非如甲○所述係被告受讓自「小陽」而取得扣留，綜上所述
    被告並無圖利而強制使甲○從事性交之犯行，應諭知被告無
    罪等語。
四、按犯罪事實應依證據認定之，無證據不得認定其犯罪事實，
    刑事訴訟法第154 條第2 項定有明文。而所謂證據，係指足
    以證明被告確有犯罪行為之積極證據而言，該項證據須適於
    為被告犯罪之證明者，始得採為斷罪之資料；再告訴人之告
    訴，係以使被告受刑事訴追為目的，是其陳述是否與事實相
    符，仍應調查其他證據以資審認（有最高法院69年臺上字第
    4913號、52年臺上字第1300號等判例，足資參照）。又按認
    定犯罪事實所憑之證據，必須達於一般人均可得確信其為真
    實之程度，而無合理之懷疑存在時，始得據為被告有罪之認
    定，倘若犯罪事實之證明尚未達此一程度，仍有合理之懷疑
    存在，則應為被告有利之推定，仍不能遽為被告有罪之判斷
    ，此亦為刑事訴訟法第154條，犯罪事實應依證據認定之證
    據裁判原則及因保障被告人權無罪推定原則之所在（參見最
    高法院76年度台上字第4986號判例、91年度台上字第39號刑
    事判決意旨）。
五、又按被告以外之人於審判外之陳述，雖不符刑事訴訟法第
    159 條之1至第159條之4之規定，而經當事人於審判程序同
    意作為證據，法院審酌該言詞陳述或書面陳述作成時之情況
    ，認為適當者，亦得為證據。當事人、代理人或辯護人於法
    院調查證據時，知有刑事訴訟法第159條第1項不得為證據之
    情形，而且未於言詞辯論終結前聲明異議者，視為有前項之
    同意，刑事訴訟法第159條之5定有明文。本件證人甲○於警
    詢之供詞，係被告以外之人於審判外之陳述，屬傳聞證據，
    被告對該傳聞證據表示「沒有意見」或「同意採為證據」，
    且未於言詞辯論終結前聲明異議，應視為已有將該等傳聞證
    據採為證據之同意，本院審酌上開證據資料，作成時之情況
    ，尚無違法不當及證明力過低之瑕疵，認為以之作為證據應
    屬適當，揆諸前開規定，應有證據能力，合先說明。
    本件以下引用作為認定事實之證據，應具有證據能力，均得
    採為證據，合先說明。
六、本件公訴意旨以告訴人甲○之指證認被告乙○○有於上開時
    地，明知甲○係於應徵工作時，遭「小陽」、「小黑」等男
    子詐騙積欠借款後，被逼迫從事性交易以償債，仍自「小陽
    」處受讓上開甲○借款債權及甲○之身分證，續以恐嚇逼迫甲
    ○從事性交易清償債務云云。然查，甲○就其指述遭「小陽
    」、「小黑」等男子詐騙積欠借款後，被逼迫從事性交易償
    債等情云云，除其個人片面指述外，並無其他相關具體事證
    可資憑佐，其亦無法提出任何有關「小陽」、「小黑」等人
    之身分相關資料以供循線追查，雖其於偵查中曾陳稱有提供
    「小黑」幾支聯絡電話號碼給警方調查云云，惟觀諸其警詢
    筆錄均未載有此線索，甲○上開所述是否屬實，已有可疑。
    再按甲○於警詢、偵查時原係指述：伊係於97年10月中旬見
    報紙分類廣告，打電話與「小陽」聯絡，相約於同日下午4
    時30分，在伊住處附近見面，「小陽」告知伊工作性質是酒
    促小姐（偵查中則稱係應徵餐廳工作），並先預付薪水1萬
    元，第二天下午4時許，即有「小黑」開車來載伊去某飯店
    後，指示伊進入房間，說房間內有人要酒（偵查中則稱「小
    黑」係告知伊是要與客人聊天），伊敲房門後，有一男子開
    門，伊就進入該房間，該男子就要伊先去洗澡，伊驚覺有異
    ，即與「小黑」聯絡說伊不要做，惟「小黑」要伊償還預支
    薪水1萬元，加上司機費，伊因無法返還，只好照其指示去
    洗澡，洗完出來後即遭該男子脫伊衣物性侵害得逞，之後該
    男客給付伊4千元，伊出飯店後，該款全被「小黑」拿走繳
    交給「強哥」（於偵查中則稱「小黑」係將男客給的錢交給
    「小陽」），接者伊又被載去飯店、賓館接了6個客人，直
    至翌日上午7時多許，始經「小黑」載回伊住處，第二天伊
    又重覆著一樣賣淫的事，直至97年12月底98年初止，期間「
    小陽」並取走伊身分證扣留及逼伊簽發一張1萬元本票云云
    （見偵查卷10頁、51頁），然其後於原審審理時則證稱：伊
    係看報紙打電話認識「小陽」，「小陽」說要介紹伊工作，
    同日即約在伊住處樓下見面，因伊急需用錢，「小陽」說可
    預支1萬元，即先借伊1萬元，之後即有「小黑」開車載伊去
    汽車旅館，告訴伊會有人跟伊面試，伊只要收錢就好，伊進
    入賓館房間後，就有一名男子進來要伊去洗澡，伊問說為何
    要洗澡，該男子說你不知道你是在做的，後來伊想跑，但「
    小黑」說要伊還欠「小陽」的1萬元才可以，不過後來因該
    男客說要換小姐，就沒有與該男客性交易，該男客給伊500
    元，然後伊就將錢交給「小黑」，之後陸陸續續的情形都是
    這樣，「小陽」、「小黑」都有逼迫伊去從事性交易，叫我
    還一萬元出來，不然要殺我全家人云云（見原審卷第42頁反
    面），可見其前後指述「小陽」、「小黑」逼迫其從事性交
    易營利之情節矛盾不一，由此亦見甲○指述之「小陽」、「
    小黑」逼迫其從事性交易營利之情是否事實，殊堪質疑。
七、次查，甲○雖指訴被告乙○○其後自「小陽」處受讓上開甲○
    借款債權及甲○之身分證，續以恐嚇逼迫甲○從事性交易清償
    債務云云。然查，甲○於第一次警詢係指述：伊被「小陽」
    、「小黑」逼迫賣淫直至97年12月底98年初，「小陽」告訴
    伊要伊以後和一名叫「小安」的人聯絡，伊不敢不聽從，就
    同「小陽」的模式，幫「小安」賣過2天（2次）的淫云云（
    見偵查卷12頁），然其後第二次警詢則指稱：是「小陽」請
    「小安」主動打電話給伊，伊並無「小安」的電話，因「小
    安」打給伊時伊沒接到，伊才回撥，「小安」曾逼迫伊賣淫
    好幾次，好像從98年1月1日到同年月4日，「小安」都有找
    別人來載伊去飯店賣淫，每天3次左右，賣淫地點都在臺北
    市○○○路、三重的飯店、汽車旅館，「小安」就是乙○○
    云云（見偵查卷17至18頁），而其後於偵查中又證稱：之後
    是「小陽」把伊介紹給被告，「小陽」跟伊說要伊還他1萬
    元，所以要伊繼續替被告工作，並把伊的身分證押給被告，
    然後伊自97年12月底開始為被告工作，做到98年1月，是被
    告自己開車載伊去工作，被告先載伊去賓館從事性交易，然
    後他在賓館樓下等伊，等到伊拿到錢後，他再拿走，伊最後
    一次被被告逼迫從事性交易的時間應該是97年12月底，之後
    被告就在98年1月初去大陸，伊從事性交易的地點係在臺北
    縣三重、中和之汽車旅館、小賓館，有時會在住家云云（見
    偵查卷53至54頁），但其後於原審審理時則又證稱：「小陽
    」將伊轉介給被告，當時是「小陽」先打電話給被告，可是
    被告沒有接，之後「小陽」要伊打電話給被告，被告沒有接
    就打回來，跟伊約地方見面談事情，伊跟被告見面是「小陽
    」、「小黑」二人帶伊去的，伊是在97年12月底才知道有被
    告這個人，之前伊完全不認識被告云云（見原審卷第43 至
    45頁），核與證人甲○上開於警詢、偵查、原審審理時指訴
    之情節，不僅就「小陽」如何將其轉介給被告之情節前後矛
    盾不一，而其所述遭被告逼迫從事性交易之時間、地點、次
    數，前後亦有歧異。再者，依證人甲○上開指訴，被告強逼
    其從事性交易之日期前後不一已有可議，且其所指述之日期
    ，不論係97年12月底或係98年1月1日至同年月4日間，均核
    與被告所辯其自97年12月31日起即出境至大陸地區，迄98年
    1月9日始返台等情，顯亦不合，此亦有被告入出境資訊連結
    作業資料在卷可稽，足見甲○對被告上開指訴，與事實明顯
    有間，殊難逕與採信。況依甲○上開供述，其係自97年12月
    底經「小陽」介紹始知有被告此人云云，然核諸檢察官於偵
    查中調閱之被告使用之0000000000行動電話門號與甲○使用
    之0982XXXX XX（詳卷）間之通聯記錄所示，其二人早於97
    年12月4日、同年月5日、18日、28日、29日，即有多次通話
    紀錄，此亦有該通聯紀錄附卷可徵（見偵查卷第59至60頁）
    ，益見甲○對被告之指訴顯有諸多不實，殊非可採。甲○就此
    疑點雖於審理時另陳稱：當時係因「小黑」之手機王八卡沒
    有儲值，所以就借伊之手機打給被告云云，惟核諸其間上開
    通話記錄跨越多日，且互有發、受話，通話次數亦非少數，
    顯與甲○上開所述僅係「小黑」偶然借打其手機之情形，迥
    然有別，當非可採。
八、再者，甲○雖指稱其係因積欠「小陽」借款1萬元無法償還，
    而遭「小陽」、「小黑」、被告等人逼迫從事性交易云云，
    然另衡諸甲○於警詢、偵查及原審審理時所述，其為「小陽
    」等人從事性交易長達有2、3個月之久，每日約有6、7次，
    每次性交易所得500元至6000元不等，是按其所述，縱係依
    每次最少所得計算，其上開借款本金亦僅需約3至4天即可償
    畢，即使計有利息，顯亦應無需為「小陽」等人從事性交易
    長達2、3個月之久以償債，遑論「小陽」尚可將其債權轉讓
    予被告繼續逼迫甲○償債，衡情甲○上開證詞，顯與常理有違
    。況甲○雖稱其係「小陽」、「小黑」、被告等人逼迫從事
    性交易云云，然其所稱逼迫方式，亦僅有以要求其償還借款
    、以行動電話緊迫盯人及出言恐嚇其個人及家人安全等方式
    ，而其個人行動自由及通訊聯絡均未受監控阻斷，其卻能為
    「小陽」等人從事性交易長達2、3個月之久，隱忍至98年1
    月13日始報警處理，皆與一般遭人強逼從事性交易之被害情
    節有異。
九、至被告為警查獲時，雖查得其持有甲○之身分證，惟訊據被
    告辯稱：該甲○之身分證係伊借款2萬3千元給甲○時，甲○自
    行丟置在伊車上，給伊擔保等語（見偵查卷43頁、原審卷第
    28頁反面），衡情被告所辯甲○曾向其借款2萬3千元一節果
    真屬實，其上開所辯亦非完全不可採，何況縱使被告無證據
    足以證明甲○確有向其借款2萬3千元之情事，然僅憑於被告
    車上扣得甲○之身分證一事，徵之前揭甲○瑕疵累累之指訴，
    亦顯不足以證明甲○之指訴係屬真實。況且持有他人身分證
    原因多端，尚難遽認係遭被告扣留抵債一途，其理自明。
十、另被告就其上開所辯與甲○相識關係及借款等情，於原審審
    理時曾聲請傳訊證人李偉平、江玉旋等人分別證述：被告有
    於97年10月、11月左右，在伊（李偉平）上班當班時，至伊
    公司，向伊借款7000多元，轉借給他車上之一名綽號「球球
    」之女子，該女子有將其身分證留在被告車上；伊（江玉旋
    ）有於97年6月中旬，在臺北市○○○路「高家庄」米苔目
    店，與被告一起在該店吃米苔目時，甲○與另一男子過來搭
    訕同坐一桌，並主動與被告談話及留下電話，之後伊還有於
    同年7、8月間，與被告、甲○一起去「黃金歲月」KTV唱歌，
    甲○有時也會打電話給伊，伊都叫她「小魚」等語（見原審
    卷第46至49頁），雖上開證人李偉平、江玉旋所述，核諸被
    告於偵查中所述：伊與甲○是於97年9月間，因一起到南京東
    路餐廳吃飯認識，甲○身分證係在她向伊借錢時，遺失在伊
    車上，伊朋友李偉平有看到等語（見偵查卷43頁）情節未盡
    相符，證人李偉平所述，亦與其出具於98年3月17日偵查時
    由被告陳報之陳述書所載：被告於98年1月中旬向其借5000
    元，轉借給被告車上一名叫「球球」之女子，該女子則拿出
    她的身分證放在被告車上等情容有未符，因此上開證人等證
    述之情節尚不足以作為有利被告之認定。然此亦不足以反證
    被告確有甲○指訴之犯行。
十一、又依被告所有為警查扣之0000000000號行動電話內顯示之
      通話記錄中，曾於98年1月13日晚上7時8分許，曾撥打電
      話給0000000000號行動電話之使用人，訊據被告辯稱：伊
      撥打該電話號碼，係因伊打電話給甲○詢問如何還錢，甲○
      叫伊打該電話過去問如何處理這筆錢，對方說這是甲○自
      己的事等語（見偵查卷8頁反面），而甲○就此通話記錄，
      於警詢亦僅曾有指稱「小黑」有打電話給上開0000000000
      號之「強哥」之情（見偵查卷12頁），是此通話記錄亦不
      足以佐證被告有甲○指訴之犯行。
十二、另辯護人雖於原審審理時聲請甲○與證人李偉平、江玉旋
      等對質，以便證人李偉平、江玉旋指認甲○，佐認證人等
      上開證述情節屬實云云。惟依刑事訴訟法第184條第2項「
      因發見真實之必要，得命證人與他證人或被告對質，亦得
      依被告之聲請，命與證人對質。」之規定，是應否對質，
      在審理事實之法院本有自由裁酌之權，如果訊問證人後將
      其陳述之要旨告知被告，予以辯解之機會，即使該證人未
      與他證人或被告對質，其訊問程序亦非違法。又雖依現行
      刑事訴訟法規定意旨，認刑事案件被告對證人之反對詰問
      權及對質權，係訴訟上之基本權利，為確保被告對證人之
      對質詰問權，被告自得於行通常審判程序之案件，對證人
      進行交互詰問，且審理事實之法院，就被告有爭執且未經
      對質之重要證人所為陳述，如無不能或難以命對質之情形
      ，自應給予對質之機會，以確保被告之對質詰問權，然為
      兼顧被害人之保護，參諸同法第169條規定，亦非不得於
      有不能或難以命對質之情形，於不剝奪被告之對質詰問權
      下，適當限制對質詰問權之行使。又依本件公訴意旨所述
      ，被告係涉犯刑法第231條之1之圖利強制使人性交罪嫌，
      該罪雖非屬性侵害犯罪防治法第2條第1項之性侵害犯罪，
      惟衡酌本件圖利強制使人性交罪之被害人，係遭行為人以
      強制等違反其本人意願之方法，使之與人為性交行為，與
      性侵害犯罪防治法規範之性侵害犯罪之被害人性質相類，
      為保護該罪被害人權益，應得參酌性侵害犯罪防治法之規
      定，就該罪被害人姓名、出生年月日、住居所及其他足資
      識別其身分之資料，給予保密，該案件審判亦得予不公開
      ，且對被害人之訊問或詰問，亦得依聲請或依職權予以適
      當隔離措施，將被害人與被告隔離，而被害人經傳喚到庭
      作證時，如因身心創傷，認當庭詰問有致其不能自由陳述
      或完全陳述之虞者，亦得採取前項隔離詰問之措施。經查
      ，本件原審審理時於辯護人就證人李偉平、江玉旋作證，
      聲請甲○與該二證人對質時，經原審詢問甲○意見，甲○表
      示因畏懼被告而不願與上開二證人對質及公開其個人身分
      資料予證人指認，復經原審審酌證人江玉旋當庭表示其於
      該日開庭前已於法庭外經被告指述見過甲○面貌，而證人
      李偉平於進行交互詰問作證前，業經證人甲○透過法庭門
      上之玻璃窗審視後，表示不認識證人李偉平，而證人李偉
      平於交互詰問時亦表陪同被告前來借款之女子，當時乘坐
      於副駕駛座，伊坐於駕駛座後座，當時僅見該女子之側面
      ，未見全貌，是憑渠於車內偶然一瞥，能否清晰辨識該女
      子是否即為證人甲○一人，容有疑問，是辯護人請求讓證
      人甲○與證人李偉平對質，實無助於事實之釐清。況且，
      證人李偉平於進行交互詰問時，亦可經辯護人詰問描述所
      稱「球球」女子之面貌、外型，以供核對與甲○是否相符
      ，應已足以保障被告之對質詰問權，是依上開說明，為兼
      顧被害人之保護，因認辯護人上開對質之聲請，核無必要
      ，附此敘明。
十三、綜上所述，告訴人甲○之指訴顯有瑕疵，且為被告所堅決
      否認，公訴事實尚非無疑，而公訴人之舉證並不足證明被
      告確有被訴之圖利強制使人性交犯行，此外復查無其他積
      極證據足資證明被告犯行，是依上開說明，本件不能證明
      被告犯罪，自應為其無罪判決之諭知。
十四、原審詳查結果，認為不能證明被告犯罪，因而諭知被告無
      罪之判決，核無違誤，應予維持。檢察官上訴，仍執前詞
      ，指摘原判決不當請求撤銷改判，為無理由，應予駁回上
      訴。
據上論斷，應依刑事訴訟法第368條，判決如主文。
本案經檢察官邱美育到庭執行職務。
中    華    民    國    99    年    4    月    14    日
                  刑事第十七庭審判長法  官  王聰明
                                    法  官  陳世宗 
                                    法  官  黃雅芬
以上正本證明與原本無異。
如不服本判決，應於收受送達後10日內向本院提出上訴書狀，其
未敘述上訴之理由者並得於提起上訴後10日內向本院補提理由書
（均須按他造當事人之人數附繕本）「切勿逕送上級法院」。
                                    書記官  高柑柏
中    華    民    國    99    年    4    月    15    日

司法院資訊處製作；財團法人民間司法改革基金會備份。
